【裁判字號】    97,消債更,115
【裁判日期】    980218
【裁判案由】    更生事件
【裁判全文】
臺灣板橋地方法院民事裁定           97年度消債更字第115號
聲  請  人  甲○○
代  理  人  張金盛律師
上列當事人因消費者債務清理事件聲請更生，本院裁定如下：
    主  文
聲請人甲○○自中華民國九十八年二月十八日下午四時起開始更
生程序。
命司法事務官進行本件更生程序。
    理  由
一、按債務人與金融機構協商成立者，不可聲請更生或清算。但
    因不可歸責於己之事由，致履行顯有重大困難者，不在此限
    ；本條例施行前，債務人依金融主管機關協調成立之中華民
    國銀行公會會員，辦理消費金融案件無擔保債務協商機制與
    金融機構成立之協商，準用前項之規定；次按法院開始更生
    程序之裁定，應載明其年、月、日、時，並即時發生效力；
    法院裁定開始更生或清算程序後，得命司法事務官進行更生
    或清算程序，消費者債務清理條例第151條第 5項、第6項、
    第45條第 1項、第16條第 1項前段分別定有明文。
二、本件更生聲請，核其聲請意旨略以：其因有不能清償債務之
    情事，目前債務總金額為新臺幣（下同）1,734,075 元（聯
    合徵信中心債權人清冊載為 1,660,916元，見第21頁），消
    費者債務清理條例施行前，曾於民國95年間依照中華民國銀
    行公會會員辦理消費金融案件無擔保債務協商機制，與最大
    債權金融機構台新國際商業銀行股份有限公司（下稱台新銀
    行）達成協商，雙方約定聲請人自95年 8月起，分80期，利
    率 0.00%，每月10日以27,525元依各債權銀行債權金額比例
    清償各項債務，直至全部清償為止，然協商時其每月平均收
    入僅為28,367元（參其95年度財政部臺灣省北區國稅局綜合
    所得稅各類所得資料清單，第25頁），扣除前開協商款項後
    根本入不敷出、無法維持生活（見第 4頁），因此均賴其配
    偶協助（第95頁）、以卡養卡才可維持繳款，但實際上之債
    務並未減少（見第42頁）；再者，96年12月 5日其自原任職
    之朝昶塑膠有限公司離職，97年1至2月待業中，直至 3月擔
    任計時工才得月薪17,030元，根本無法維持生活（見第35頁
    、第93頁），因此，其在繳交17期共467,925元後於97年1月
    毀諾，其毀諾實具有不可歸責於己事由，再如進入更生程序
    ，其願以每月清償 8,000元之方式履行債務（見第44頁），
    敬祈鑒核賜准更生為禱等語。
三、查聲請人曾參加中華民國銀行公會會員辦理消費金融案件無
    擔保債務協商機制，與台新銀行成立協商並於還款17期後毀
    諾乙節，據其提出協議書（第14頁）、無擔保債務還款計畫
    （第15至17頁）、財團法人金融聯合徵信中心債權人清冊（
    第21頁）、聲請人帳號為00000000000000號郵政存簿儲金簿
    （第45至52頁）及台新銀行97年 9月30日台新債協97法字第
    70198號函附卷可稽，因此，聲請人聲請更生，自須符合「
    不可歸責於己致履行顯有重大困難之事由」之要件，方為適
    法。而聲請人乃以其入不敷出、無法維持生活，且96年12月
    5 日其自原任職之朝昶塑膠有限公司離職，97年1月至2月間
    為失業狀態等情，主張其毀諾具有不可歸責事由云云。
四、但查聲請人前開入不敷出、無法維持生活，致須賴其配偶協
    助還款乙節，固據其95年度財政部臺灣省北區國稅局綜合所
    得稅各類所得資料清單，可知聲請人95年間平均每月收入約
    為28,367元，然復參其帳號為00000000000000號郵政存簿儲
    金簿所載每月薪資轉帳紀錄（第45至52頁）及96年度國稅局
    綜所稅資料清單（第59頁），聲請人自95年7月至97年1月間
    ，除離職當月之薪資為2,908元（97年1月）外，月薪逾 3萬
    元者有14個月，其中尚包括3個近5萬元收入之月份，職此，
    聲請人履行協商條件應不致使其無法維持生活，其以入不敷
    出作為毀諾之事由，應無可採；至聲請人自任職之朝昶塑膠
    有限公司離職，因失業而毀諾乙節，據其勞工保險被保險人
    投保資料表（第37頁）及朝昶塑膠有限公司97年11月 5日（
    97）管人第00971024-01號函（第98至100頁）等件足憑，自
    堪信為真實，蓋聲請人因失業致無法履行協商條件而毀諾，
    核屬不可歸責於聲請人之事由所致，自應予其進入更生程序
    以求得適當履債條件之機會。
五、縱上所述，因本件聲請人除符合消費者債務清理條例第 151
    條第5項但書之要件外，復查無本條例第6條第3項、第8條或
    第46條各款所定駁回更生聲請之事由存在，則聲請人聲請更
    生應屬有據，爰依上開規定命司法事務官進行本件更生程序
    ，裁定如主文。
六、復查，聲請人目前為40歲（58年生），且其每月僅須由薪資
    提出8,000元作為家用（見第55頁），另其曾自93年12月3日
    投保「金得利增額終身壽險」每期繳交 2,059元（第70頁）
    、96年11月 2日投保「郵政簡易人壽六年期吉利保險」每月
    繳交 1,380元（第71頁），均足認定聲請人有增加還款金額
    之空間，因此，本院認為進入更生程序後，聲請人應另提出
    足以為債權人會議可決或經法院認為公允之更生方案以供採
    擇，俾免更生程序進行至依消費者債務清理條例第61條規定
    應行清償之程度，附此說明。
中    華    民    國    98    年    2     月    18    日
                  民事第三庭  法  官  何君豪
上為正本係照原本作成
本件不得抗告
本裁定已於98年2月18日下午4時公告。
中    華    民    國    98    年    2     月    18    日
                              書記官  黃琴茜


司法院資訊處製作；財團法人民間司法改革基金會備份。
